【裁判字號】    90,訴,4
【裁判日期】    900305
【裁判案由】    強盜等
【裁判全文】
臺灣彰化地方法院刑事判決                                九十年度訴字第四號
    公  訴  人  臺灣彰化地方法院檢察署檢察官
    被      告  甲○○
    指定辯護人  本院公設辯護人  丁○○
右列被告因強盜等案件，經檢察官提起公訴（八十九年度偵字第七八九七、八二四０
號），本院判決如左：
        主  文
甲○○收受贓物，累犯，處有期徒刑柒月；又竊盜，累犯，處有期徒刑拾月；又意圖
為自己不法之所有，以強暴致使不能抗拒而取他人之物，累犯，處有期徒刑拾年，褫
奪公權伍年，並於刑之執行完畢或赦免後，令入勞動處所強制工作參年，扣案之安全
帽壹頂及雨衣壹具，均沒收。應執行有期徒刑拾壹年肆月，褫奪公權伍年，並於刑之
執行完畢或赦免後，令入勞動處所強制工作參年，扣案之安全帽壹頂及雨衣壹具，均
沒收。
        事  實
一、甲○○（原名陳宏洲）前於民國（下同）八十一年間因犯違反麻醉藥品管理條例
    罪案件，經本院於八十二年四月二十三日以八十二年易字第四四七號判處有期徒
    刑七月，緩刑三年確定；嗣於八十三年間因犯施用毒品罪案件，經本院於八十三
    年五月十日以八十三年訴字第五三八號判處有期徒刑三年二月，經台灣高等法院
    台中分院駁回上訴確定。嗣前案所宣告之緩刑經撤銷，二案合併執行，於八十七
    年七月二十五日縮短刑期假釋交付保護管束，期滿未經撤銷，執行完畢。其因染
    致施用毒品惡習，懶散怠惰成習，不務正當工作，潛存之危險性格根深難除，故
    於假釋期間即八十七年五月七日起，迄同年十月二十日止，復犯施用第一級及第
    二級毒品罪，經檢察官依本院送觀察、勒戒後認有繼續施用傾向，經送強制戒治
    ，於八十八年四月三十日因戒治略具成效，經本院裁定停止戒治，交付保護管束
    ，惟被告出所後，即違反規定拒不報到達三次，乃經檢察官聲請本院於八十八年
    十月二十一日裁准撤銷停止戒治，復返戒治所實施戒治，於八十九年五月三十日
    始執行屆滿出所，竟不越年，復自八十九年八月起，即再犯施用第一、二級毒品
    罪，並於下列時、地，再犯竊盜、收受贓物及強盜之行為事實：
    （一）於同日十時五十分許，在彰化縣田中鎮○○路亞力士撞球場，知悉綽號「
          阿財」之真實姓名年籍不詳男子，所持有之牌照號碼ＫＭＩ─９８６號重
          型機車，係屬來源不明之贓物（丙○○所有，於八十九年十月十五日下午
          十五時許，停放在彰化縣田中鎮火車站前失竊）仍予收受騎用。
    （二）基於意圖為自己不法所有，竊取他人財物之犯意，於八十九年十月十七日
          上午十時五十分後，同日十一時四十分前某時刻，騎乘前開贓車至彰化縣
          田中鎮○○路○段二二七號乙○○住宅伺機行竊，乃徒手用力將未鎖妥之
          鋁門打開，進入著手竊盜，先竊得乙○○所有，置於一樓客廳內桌上之鑰
          匙二串（各九支及八支）得逞，並接續上二樓搜尋財物行竊，正著手實施
          之際，適乙○○浴畢由浴室出來，察覺屋內有異樣，乃上樓查看，甲○○
          見狀迅即逃離。
    （三）於八十九年十月二十七日上午十一時四十分前某時刻，至至彰化縣田中鎮
          ○○路五十號戊○○○（民國二十年次出生）住宅，進入住宅內，向坐於
          客廳之被害人戊○○○藉詞借款，並探悉有無可劫取之財物，發現被害人
          戊○○○右手繫有黃金手鍊一條（成色九九五，重七．０七錢），遂基於
          意圖為自己不法所有，起意強暴劫財，佯裝離去後，迅於當日上午十一時
          四十分許返回，並侵入被害人戊○○○客廳內，隨即以其所有之雨衣罩住
          戊○○○頭部並纏繞於頸部，再以所有之安全帽套住戊○○○之頭部，復
          以手捂住戊○○○之口鼻，致戊○○○呼吸困難，無法抗拒，為保全生命
          ，不得已乃口稱：「我手鍊給你」等語之際，任由甲○○強行取走該金手
          鍊，戊○○○之右手因此受有瘀血二處，頸部受有扭傷等傷害。甲○○強
          盜得逞後，留下雨衣及安全帽倉促逃逸，並將強盜所得之黃金手鍊持至彰
          化縣田中鎮○○路○段三六一號「金耿山銀樓」典當予不知情之劉文昌得
          款新台幣（下同）六千三百六十三元，並花費完盡。其後，始由其母親陳
          美津備款向劉文昌贖回返還於戊○○○。
二、嗣經警於八十九年十月十七日十一時二十分許，在彰化縣田中鎮○○路與中正路
    口為警查獲其騎用被害人丙○○失竊之前開機車，並扣得其所有，用以該開啟該
    機車之鑰匙乙支及竊自乙○○之鑰匙二串；於八十九年十月三十日據報查獲其強
    盜金手鍊之情事。由警持檢察官開立之拘票逕行拘提到案。
三、案經被害人戊○○○訴由彰化縣警察局田中分局報請臺灣彰化地方法院檢察署檢
    察官偵查起訴。
        理  由
一、訊據被告甲○○（以下簡稱被告）固坦承有於前開時、地侵入被害人乙○○住宅
    內竊取鑰匙二串，及向綽號「阿財」者收受使用被害人丙○○所有，由其胞弟莊
    建成使用中失竊之機車，並取走被害人戊○○○之金手鍊等行為事實，惟矢口否
    認有收受贓物及強盜犯行，辯稱：伊於收受機車時，並不知係贓物，而該金手鍊
    係伊向被害人戊○○○借用云云。
二、經查：（一）前開牌照號碼ＫＷＩ─９８６號重機車係被害人丙○○所有，由其
    胞弟莊建成使用中，於八十九年十月十五日十五時許，停放在彰化縣田中鎮火車
    站前失竊之事實，業據被害人丙○○於警訊中供述明確，並有警製公務電話查詢
    紀錄表（向在軍中服役之被害人莊建成查詢機車被竊前之狀況）、贓物認領保管
    單及車籍資料表各一份，暨該機車照片二幀在卷可憑。再被告知悉該機車係屬贓
    物之事實，亦據其於警訊時、偵訊時供認在卷（見彰化縣警察局田中分局田警刑
    字第四一二九號刑案偵查卷宗第第二頁正面；台灣彰化地方法院檢察署八十九年
    度偵字第八二四０號偵查卷宗第四頁反面、第五十三頁）。衡之社會事實與經驗
    ，被告未經原機車所有人或其他有權管領者之交付，而支配、使用上開被害人丙○○失竊之機車之情形，雖不無可能係由被告與所稱之「阿財」共同，或被告本
    人單獨所竊取，公訴人因乏具體事證可認被告係以竊取或其他不法手段取得，而
    依「罪疑惟輕」之證據法則，斟酌被告於警、偵訊時之供詞及該機車係於交付時
    迄為警查獲時，為被告所使用之事實，憑斷被告係知贓故受無訛，予以起訴，經
    本院調查後足認公訴人所認定之事實，於事理並非不合，亦無悖於證據法則，自
    屬可取。（二）被告於前開時、地強力打開被害人乙○○住宅已上鎖之鋁門，而
    侵入其內行竊，於竊得鑰匙二串後，正接續行竊中，適為被害人乙○○發覺，乃
    迅即攜所竊得之二串鑰匙逃逸之事實，迭據被告於警訊時、檢察官偵查中及本院
    審理自白在卷，並經被害人乙○○指訴甚詳，復有贓物認領保管單一紙、贓物及
    現場照片二幀在卷可憑，足認屬實。另公訴人雖認定被告係以毀損門鎖，破壞門
    扇之方式侵入住宅行竊，惟被告係用力打開鋁門入內行竊，已據其供承在卷固屬
    無訛，但揆之卷附照片所示，該鋁門被強力打開後，並未造成門扇毀壞之程度，
    自難認達於毀壞門扇竊盜之程度。
三、次查：被告於上開時、地，進入被害人戊○○○客廳內藉詞借款，並探悉有無可
    劫取之財物，發現被害人戊○○○右手繫有金手鍊，遂起意強暴劫財，乃佯作離
    去後，旋即返回侵入被害人戊○○○客廳內，迅即將雨衣罩住坐於客廳之被害人
    戊○○○頭部，並纏繞其頸部，再將安全帽套住被害人戊○○○頭部，並以手捂
    著被害人戊○○○口鼻，致使被害人戊○○○呼吸困難，不能抗拒，被害人戊○○○為保全生命，始不得已口稱：「我手鍊給你」等語，被告見被害人戊○○○
    已不能反抗，乃鬆手，並強力將繫於被害人右手之金手鍊劫取得逞，被害人戊○○○之因此受有右手瘀血二處及頸部扭傷等情，已據被害人戊○○○於警訊時及
    檢察官偵查中指訴甚明（見彰化縣警察局田中分局田警刑字第四三五六號刑案偵
    查卷宗第第四頁反面及第五頁正面；台灣彰化地方法院檢察署八十九年度偵字第
    八二四０號偵查卷宗第三十四頁反面、第三十五頁），並有卷附被害人戊○○○
    右手受傷之照片可稽。又被告取走被害人戊○○○之黃金手鍊後，即持至彰化縣
    田中鎮○○路○段三六一號「金耿山銀樓」典當予不知情之劉文昌得款六千三百
    六十三元，並花費完盡之事實，已據被告供承在卷，並據證人即金耿山銀樓負責
    人劉文昌於警訊證述屬實，復有金飾買入登記簿影本、照片、劉文昌立具之保管
    條等件存卷可憑。參之證人劉文昌於警訊時復證稱：該黃金手鍊於被告持往典當
    時有拉痕等語在卷，再揆之卷附照片所示，被害人戊○○○之右手確受有瘀血紅
    腫之傷勢屬實，復有被告犯後留置於現場之雨衣及安全帽扣案可證。綜上事證情
    況，顯認被害人戊○○○指訴被告施暴強劫其黃金手鍊等情節，核與事實相符，
    並非虛詞栽誣。是本案被告所犯上開三罪之事證，均已明確，被告犯行足以認定
    。
二、按懲治盜匪條例自始並無失效之情形，現仍屬有效之法律，已據最高法院八十八
    年台上字第三０九八號判決認定在案。核被告以強暴致使不能抗拒而取被害人戊○○○之黃金手鍊之行為，係犯懲治盜匪條例第五條第一項第一款之強盜罪。其
    竊取被害人乙○○鑰匙及自綽號「阿財」者收受丙○○所失竊機車之行為，係分
    犯刑法第三百二十條第一項之竊盜罪及第三百四十九條第一項之收受贓物罪。公
    訴人認被告前開竊盜行為事實係犯刑法第第三百二十一條第一項第三款之損壞門
    扇竊盜罪，而就被告施暴劫財之行為，論擬係犯刑法第三百二十八條之強盜罪，
    亦容有未洽，因本院所認定之犯罪事實與檢察官起訴書所載之基本事實，係屬同
    一，本院自得依刑事訴訟法第三百條之規定，就前開起訴之事實，變更檢察官所
    引應適用之法條，分別為刑法第三百二十條第一項竊盜罪名及懲治盜匪條例第五
    條第一項第一款之強盜罪名之判決。被告為遂行竊盜及強盜而侵入住宅之犯行，
    因未據各被害人提出告訴，自不予論罪。其於實施強盜之際，所為之妨害自由及
    傷害犯行，已包括於強盜罪之內，亦不另論罪。被告所犯上開三罪，犯意各別，
    構成要件互殊，不具裁判上或實質上一罪之關係，應分論併罰。又查被告前於八
    十一年間因犯違反麻醉藥品管理條例罪案件，經本院於八十二年四月二十三日以
    八十二年易字第四四七號判處有期徒刑七月，緩刑三年確定；嗣於八十三年間因
    犯施用毒品罪案件，經本院於八十三年五月十日以八十三年訴字第五三八號判處
    有期徒刑三年二月，經台灣高等法院台中分院駁回上訴確定。嗣前案所宣告之緩
    刑經撤銷，二案合併執行，於八十七年七月二十五日縮短刑期假釋交付保護管束
    ，期滿未經撤銷，執行完畢在案之事實，有本院被告全國前案紀錄表、台灣彰化
    地方法院檢察署刑案資料查註紀錄表一份附卷足按，其於有期徒刑執行完畢後，
    五年以內再犯有期徒刑以上之本案各罪，為累犯，所犯各罪之本刑，除無期徒刑
    部分，依法不再加重外，餘者，均應依刑法第四十七條之規定，加重之。
三、按以強暴等強制方法壓迫他人之身體及意思自由，致使不能抗拒而取他人之物或
    使其交付財物之盜匪行為，絕非僅侵害他人之財產價值，且已危及他人之人身安
    全，且甚易因被害人反抗不從而情緒、行為失控，致生殘害被害者身體、生命之
    情事，即以本案為例，倘被害人戊○○○未權衡利害，及時讓被告取其手鍊，將
    有喪命之虞。是被害者於被侵害之際，精神及心理必處於極度不安、恐懼之狀態
    ，受害後亦經久難以平復，被告行為之危害性至深且鉅，非量處相當之刑度，難
    期其生悛悔之心。且鑒於目前社會上盜、奪、擄、掠之風氣日益加劇，亦有嚴懲
    之必要，否則，無以昭炯戒，難伸社會公義。再目前社會上所謂「被告人權」之
    論調，固然響徹雲霄，幾成時毫之語詞，人人惟恐干犯，且有不肖之徒，不顧社
    會治安敗壞日甚，仍藉此遂行私慾私利，然司法之功能在於維護社會價值體系之
    正常發展，故認事、論理及用法，應求其妥適平衡，不能為迎合時尚，而曲理媚
    俗。倘僅憐見被告個人所以犯罪之情境，而無視被害者因犯罪所受危害之深鉅，
    即難謂持平。故犯罪情節若屬惡性重大，嚴重悖離公共秩序及善良風俗，逾越社
    會通常觀念所能忍受之程度，自應從重量刑，始不致有「重罪輕判」、「罪刑不
    相當」之情形。苟重罪而輕易寬貸，犯罪者至終仍未能悔悟其行為惡性之所在，
    無異以兒戲相待。豈非直接鼓舞違法亂紀之徒相率蔑視人性逞勢耀能，間接慫恿
    社會大眾群起效尤，相偕沈淪墮落？社會價值體系能不因此而嚴重受創？循規蹈
    矩者將如何安居樂業？國家政府何以慰償被害人及安分奉法之忠良者？凡此義理
    ，皆為職司法益審查者，所應深思斟酌再三，不容等閒視之。揆之被告乃身強健
    體之青年，依其受審時之應對，亦見聰慧異常，竟不思潔身自愛，專心致力於正
    當工作，勤勞上進，反而，於十餘日之間，接連犯收受贓物、竊盜、強盜等罪行
    （另有再犯施用毒品罪，業據檢察官偵查終結起訴，在本院審理中），且於光天
    化日之下，肆無所忌憚，侵入他人住宅行竊，復對年邁、孱弱之婦女施暴劫取財
    物，雖尚乏事證可認定其尚犯有其他罪行，但核其情節確屬重大，實為具備基本
    良知之公民所切齒難容。爰審酌被告之素行、犯罪之手段、目的、所生危害、所
    劫取之財物價值及其他犯罪情節，並犯後之態度等一切情狀，所犯各罪分別量處
    如主文所示之刑，並定其應執行之刑。次查被告正值年輕力壯之際，竟不知撙節
    儉用，虛耗無度，為圖能浪費、揮霍，竟以幾可奪命之殘暴手法，對安住於家宅
    內，無妄無辜之老弱婦女劫財，顯認其價值思想極度偏差，毫無人性可言，已然
    喪失榮譽感與廉恥心，依其犯罪之性質，應有褫奪公權之必要，爰併宣告褫奪公
    權五年。又鑒於被告前於八十一年間因犯違反麻醉藥品管理條例罪案件，經本院
    於八十二年四月二十三日以八十二年易字第四四七號判處有期徒刑七月，緩刑三
    年確定；嗣於八十三年間因犯施用毒品罪案件，經本院於八十三年五月十日以八
    十三年訴字第五三八號判處有期徒刑三年二月，經台灣高等法院台中分院駁回上
    訴確定。嗣前案所宣告之緩刑經撤銷，二案合併執行，於八十七年七月二十五日
    縮短刑期假釋交付保護管束，期滿未經撤銷執行完畢。竟於前案假釋期間即八十
    七年五月七日起，迄同年十月二十日止，復犯施用第一級及第二級毒品罪，經檢
    察官依本院送觀察、勒戒後認有繼續施用傾向，經送強制戒治，於八十八年四月
    三十日因戒治略具成效，經本院裁定停止戒治，交付保護管束，惟被告出所後，
    即違反規定拒不報到達三次，乃經檢察官聲請本院於八十八年十月二十一日裁准
    撤銷停止戒治，復返戒治所實施戒治，於八十九年五月三十日始執行屆滿出所，
    竟不越年，復自八十八年八月起，即再犯施用第一、二級毒品罪及犯本案之罪等
    情狀（參見卷附之被告全國前案紀錄表、台灣彰化地方法院檢察署刑案資料查註
    紀錄表、台灣彰化地方法院檢察署八十九年度戒毒偵字第六六八、六六九、六七
    ０號不起訴處分書、彰化縣警察局田中分局刑事案件報告書及尿液檢驗報告等件
    ）。顯見被告自八十一年初犯違反麻醉藥品管理條例罪被判處徒刑以來，幾交替
    犯罪，耗盡青春年華於犯罪、逃匿及受偵、審及執行中，顯見其因染致施用毒品
    惡習，懶散怠惰成習，不務正當工作，潛存之危險性格根深難除，始一再犯罪。
    經斟酌再三，認被告如未令入勞動處所強制工作，習得勤勞刻苦之精神及謀生之
    技藝與能力，並改善潛在之危險性格，而於刑之執行完畢或赦免後，驟然返回社
    會，必因嫌惡工作，無正當職業，致生不能適應正常社會生活，而再犯之情形。
    職是之故，為促使被告等將來得以自力更生，不致成為其家庭及社會、國家之負
    累，被告確有宣付強制工作之必要，爰審酌所犯前開三罪，以強盜罪惡性為深重
    ，故併依刑法第九十條之規定，於強盜罪之罪刑內，併諭知被告應於刑之執行完
    畢後赦免後，令入勞動場所強制工作三年。至被告於執行強制工作期間屆滿前，
    如已無繼續執行之必要，則由執行機關檢具事證，報請檢察官聲請法院為准駁之
    裁定，屆滿後如有延長之必要，其程序亦同。扣案之安全帽一頂及雨衣一副係被
    告所有，已據其供明在卷，又係被告實施強盜財物所用之器物，亦據被害人戊○○○指證甚明，爰併於被告所犯強盜罪之罪刑內，諭知沒收。而鑰匙一支雖亦亦
    被告所有，但係被告收受贓車完成後，始用以啟動引擎，並非供犯收受贓物罪所
    用之物，爰不併諭知沒收。另被告盜匪所得之黃金項鍊，因已典當於不知情之劉
    文昌取得（並經被告母親陳美津贖回返還於被害人戊○○○），而典當所得之現
    金，被告亦已費失完盡，已據其供陳在卷，爰不為發還之諭知，附此敘明。
據上論斷，應依刑事訴訟法第二百九十九條第一項前段、第三百條、懲治盜匪條例第
五條第一項第一款、第八條，刑法第三百二十條第一項、第三百四十九條第一項、第
四十七條、第三十七條第二項、第九十條、第五十一條第五款、第三十八條第一項第
二款，罰金罰鍰提高標準條例第一條前段，判決如主文。
中      華      民      國    九十      年      三      月      五      日
                              臺灣彰化地方法院刑事第一庭
                                      法      官   蔡  紹  良
右正本證明與原本無異。
如不服本判決，應於判決送達後十日內，向本院提出上訴狀（須附繕本）。
告訴人或被害人對於判決如有不服具備理由請求檢察官上訴者，其上訴期間之計算係
以檢察官收受判決正本之日期為準。
                                      法院書記官   王  惠  嬌
中      華      民      國    九十      年      三      月      六      日
懲治盜匪條例第五條
有左列行為之一者，處無期徒刑或七年以上有期徒刑：
一、意圖為自己或第三人不法所有，以強暴、脅迫、藥劑、催眠術或他法，致使不能
    抗拒，而取他人之物或使其交付者。
二、發掘墳墓而盜取殮物者。
三、藏匿或包庇盜匪者。
前項第一款之未遂犯罰之。
預備犯第一項第一款之罪者，處一年以下有期徒刑。
刑法第三百二十條
意圖為自己或第三人不法之所有，而竊取他人之動產者，為竊盜罪，處五年以下有期
徒刑、拘役或五百元以下罰金。
意圖為自己或第三人不法利益，而竊佔他人之不動產者，依前項之規定處斷。
前二項之未遂犯罰之。
刑法第三百四十九條
收受贓物者，處三年以下有期徒刑、拘役或五百元以下罰金。
搬運、寄藏、故買贓物或為牙保者，處五年以下有期徒刑、拘役或科或併科一千元以
下罰金。
因贓物變得之財物，以贓物論。


司法院資訊處製作；財團法人民間司法改革基金會備份。
